臺灣高雄地方法院刑事判決　　　　　　　99年度易字第2431號
公　訴　人　臺灣高雄地方法院檢察署檢察官
被　　　告　秦彩虹　28歲民.
上列被告因詐欺案件，經檢察官提起公訴（99年度偵字第30510
號），本院判決如下：
    主  文
秦彩虹幫助犯詐欺取財罪，處有期徒刑月，如易科罰金，以新
台幣壹仟元折算壹日。
    事  實
一、秦彩虹明知當前申請金融帳戶甚為方便，但詐騙集團或不法
    份子為掩飾其詐欺取財之不法行徑，避免執法人員之追究及
    處罰，經常捨自己申請而利用他人之金融帳戶為工具以遂行
    詐騙，因而客觀上可預見無故欲取得他人金融帳戶使用之行
    徑，常與財產犯罪有密切關連，竟意圖為自己及第三人不法
    所有，以縱有人持其金融帳戶作為詐騙犯罪工具亦不違其本
    意之不確定故意，於99年4 月30日前某日，在不詳地點，將
    其向高雄銀行股份有限公司營業部申請開立之第000-000000
    000000號帳戶（下稱系爭帳戶）之存摺、提款卡、密碼，交
    付姓名、年籍不詳之成年人（下稱系爭不詳之人）使用。嗣
    系爭不詳之人及其所屬之詐欺集團成員共同意圖為自己不法
    之所有，基於詐欺取財之犯意聯絡，由該詐欺集團成員於99
    年4 月30日下午2 時許，撥打電話予李碧雲，向其佯稱：我
    是你同學「張穎鷹」，急需用錢云云，致李碧雲不疑有他而
    陷於錯誤，隨即於該日下午2 時58分許，至台中市新社區（
    改制前台中縣新社鄉○○○街○ 段1 號「新社郵局」自動櫃
    員機前，依該詐騙集團指示，以轉帳之方式，將新台幣（下
    同）3 萬元轉存至系爭帳戶，旋於當日提領一空。嗣經李碧
    雲發覺受騙，報警處理而查知上情。
二、案經李碧雲訴由高雄市政府警察局鼓山分局移請臺灣高雄地
    方法院檢察署檢察官偵查起訴。
    理  由
一、證據能力之判斷：
    按被告以外之人於審判外之言詞或書面陳述，除法律有規定
    者外，依刑事訴訟法第159 條第1 項之規定，雖不得作為證
    據，但依同法第159 條之5 規定，經當事人於審判程序同意
    作為證據，法院審酌該言詞陳述或書面陳述作成時之情況，
    認為適當者，仍得作為證據，且如當事人、代理人或辯護人
    於法院調查證據時，知有上開不得為證據之情形，而未於言
    詞辯論終結前聲明異議者，視為有前項之同意。而本件關於
    證人即告訴人李碧雲於警詢中所為之陳述，被告於本院行準
    備程序時，表示同意有證據能力（詳本院99年度審易字第48
    00號卷第21頁反面），且被告未於本院審理過程中聲明異議
    ，本院審酌上開陳述作成時之情況均屬正常，且與本案相關
    之待證事實具有關連性，因認上開證據具有證據能力。
二、事實之認定：
    訊據被告秦彩虹雖自承系爭帳戶為其所申請設立，然矢口否
    認將該帳戶資料交付他人供詐欺集團犯罪使用，辯稱伊將系
    爭帳戶密碼記載於存摺，且將存摺、提款卡一起放於機車置
    物箱中被偷，伊未將帳戶資料提供他人供詐騙使用云云。經
    查：
  (一)所承部分核與高雄銀行股份有限公司營業部函及所附系爭帳
    戶之客戶資料、交易查詢清單相符，有上開資料附卷可稽（
    詳偵查卷第10至12頁），所承堪信為真實，足見系爭帳戶確
    為被告申請設立，應可認定。
  (二)告訴人李碧雲確有如事實欄所載被詐騙之情，業據其證述在
    卷，有筆錄附卷可稽（詳警卷第4 至5 頁），並有轉存本件
    詐騙款項之郵政自動櫃員機交易明細表、系爭帳戶交易查詢
    清單各1 份附卷可稽（詳警卷第9 頁、第11頁），自堪信為
    真實，則告訴人確有如事實欄所載之被詐騙事實，亦可認定
    。
  (三)按當前申請金融帳戶甚為方便，但詐欺集團或不法份子為掩
    飾其詐欺取財之不法行徑，避免執法人員之追究及處罰，經
    常捨自己申請而利用他人之金融帳戶為工具以遂行詐騙，因
    而客觀上可預見無故欲取得他人金融帳戶使用之行徑，常與
    財產犯罪有密切關連；且為確保該金融帳戶不致因申請人辦
    理掛失，使即將成功之詐騙徒勞無功，通常均會事先取得該
    金融帳戶申請人之同意，而目前坊間詐欺集團經申請人同意
    使用金融帳戶之方法，大致區分為以金錢購買及詐騙取得，
    然因近來上開詐騙層出不窮，大眾傳播工具已有大幅報導，
    政府亦再三宣導民眾注意以免受騙，是除知識、社會經驗均
    低於一般平均值甚多者外，對上開情形自無不知之可能，金
    融帳戶被詐騙供詐欺犯罪使用之情形已大幅減少，則具一般
    正常知識、社會經驗者所申設之金融帳戶，如被詐欺集團用
    為詐騙他人匯款之工具，而無法說明詐欺集團何以可取得其
    金融帳戶資料之合理原因，自應認係將金融帳戶出售予他人
    使用，有為自己及第三人不法所有之意圖，並具縱他人持其
    金融帳戶作為詐騙工具亦不違其本意之不確定故意。而本件
    經查：
    1.被告為71年9 月3 日生，國中畢業，有大陸地區人士資訊
      管理查詢資料附卷可稽（詳警卷第7 頁），案發時已滿27
      歲，且依其所承曾從事餐飲工作，亦有調查筆錄之記載附
      卷可案（詳警卷第1 頁），因該工作之性質有接觸不特定
      消費者之機會，是堪認被告有一定學歷，並有相當程度之
      社會閱歷，另被告雖出生於大陸地區，但依被告所承及入
      出境資訊連結作業資料、上開大陸地區人士資訊管理查詢
      資料之記載，其於95年即以大陸地區配偶身分申請依親而
      入境臺灣地區（詳本院卷第31頁、偵查卷第5 頁、警卷第
      7 頁、），在臺灣地區生活已有相當時日，則對上開政府
      三令五申所宣導之防詐騙訊息，自應有一定瞭解，故而對
      詐欺集團詐騙前先行取得金融帳戶之慣用詐騙手法，當有
      一定之認知。
    2.被告雖辯稱系爭帳戶之存摺、提款卡係放於機車置物箱被
      偷，但存摺、提款卡為個人重要金融資料，依一般社會經
      驗，放置之地點及方式當較為慎重，並無隨意放置之可能
      ，而機車置物箱通常雖有加鎖，但因機車經常置放於公眾
      得接觸之場所，且僅需以尖細之硬物，配合槓桿原理，即
      可輕易撬開該加鎖之置物箱，是一般人並無將存摺、信用
      卡放置於機車置物箱之可能，且即使暫時予以放置，亦應
      特別注意，隨後即另置於較為安全之處所，是被告辯稱系
      爭帳戶之存摺、提款卡置放於機車置物箱被偷，已與常情
      有違，難使人遽信，況其另稱不知確切之被偷時間，有筆
      錄附卷可稽（詳本院卷第29頁），顯見其對上開存摺、信
      用卡並未予以重視，尤與常情不符，益難使人認上開所辯
      為真實。
    3.按金融帳戶提款卡設定密碼之作用，在保護該帳戶提領之
      安全，避免與申設者無關之人，可隨意提領該帳戶款項，
      是依社會經驗，申設者並無隨意將密碼與提款卡一併放置
      之可能，以避免該帳戶被盜領之危險，且即使該帳戶並無
      巨額存款，亦鮮有將密碼與提款卡併放者，蓋有心人士在
      插入提款卡及輸入密碼查詢前，並無法知悉該金融帳戶內
      之存款金額，是即使該金融帳戶內存款有限，為避免有心
      人士之覬覦，亦無將提款卡與密碼併放之必要，將提款卡
      與密碼適度隔離，應已成一般民眾之通念。而被告竟辯稱
      將系爭帳戶密碼記載於存摺，且將存摺、提款卡併放於機
      車置物箱，所辯之置放情形，顯使金融帳戶藉密碼以防他
      人擅自提領之功能喪失，與上開經驗法則有違，亦難使人
      遽信，況系爭帳戶提款卡之提領密碼為541207，此為被告
      在大陸地區廣西省桂林市之郵局號碼，對被告而言有特殊
      之含意，依常情並無遺忘或混淆之虞，且於偵查及審理過
      程，被告被詢及該密碼時，均能迅速說明，有筆錄附卷可
      稽（詳偵查卷第9 頁、本院卷第32頁），顯見該密碼亦無
      刻意加以記載之必要，而被告竟刻意加以記載，且記載於
      系爭帳戶之存摺，使一般之人可輕易聯想其為該金融帳戶
      密碼，並將存摺與提款卡併放，其所為非僅與上開經驗法
      則相違，且悖於常理，更使人無法相信所辯為真實。
    4.又依目前蒐購金融帳戶之經驗法則，蒐購前，該帳戶之申
      設者多將帳戶內整數金額予以提領，僅剩無關緊要之尾數
      ，再將之出售，蒐購者取得該帳戶資料後，則會先存入小
      金額款項，再將之提領，以試驗該金融帳戶之堪用性，再
      於近期內用為詐騙之存入帳戶，並將詐騙金額迅速予以提
      領。而依系爭帳戶99年1 月1 日至同年5 月27日之交易查
      詢清單所示，該帳戶於99年1 月1 日之存款餘額為119 元
      ，至同年3 月23日前均未有提領變動，但於該日以提款卡
      提領100 元，同年14日存入1,000 元，同日復以提款卡提
      領1,000 元，同年4 月30日存入30,000元（本件告訴人被
      騙存入），同日提領30,000元，有該交易查詢清單附卷可
      稽（詳警卷第11頁），與上開詐騙集團蒐購金融帳戶之經
      驗法則相符，且依被告所承，系爭帳戶存摺、提款卡失竊
      後，並未報案或辦理掛失，而係另申設合作金庫之金融帳
      戶，有筆錄附卷可按（詳本院卷第30至31頁），益徵被告
      極有可能係將系爭帳戶之存摺、提款卡交予他人使用。
  (四)綜上所述，系爭帳戶被用為詐騙工具前之提領，與目前金融
    帳戶蒐購前後慣有之操作情形相符，而被告雖辯稱該帳戶之
    存摺、提款卡被竊，但未報案或辦理掛失作善後處理，反逕
    自申辦新金融帳戶使用，且所辯、所承有上開諸多與經驗法
    則及事理不符之情形，顯無法合理說明詐欺集團何以可取得
    其金融帳戶資料，並供作犯罪工具使用，依上所述，應認被
    告係將金融帳戶交予他人使用，且對詐欺集團成員可能以系
    爭帳戶資料作為詐騙工具，已有知悉並加以容認，被告有幫
    助詐欺之不確定故意，非僅疏虞過失，甚為明確。從而本件
    事證明確，被告有事實欄所載之犯行，應堪認定。
三、論罪科刑：
    核被告所為，係犯刑法第30條第1 項前段、第339 條第1 項
    之幫助詐欺取財罪。被告係幫助詐騙集團成員實施詐騙，非
    本身從事詐騙，應依幫助犯之規定，按正犯之刑減輕之。爰
    審酌被告不顧近來社會詐騙之猖獗，竟提供金融帳戶幫助實
    施詐騙，使被害人受有如上之損害，實有不該，否認犯行，
    犯後態度不佳，前無犯罪紀錄，有臺灣高等法院被告前案紀
    錄表附卷可稽（詳本院卷第40頁），素行不佳等一切情狀，
    量處如主文所示之刑，並諭知如主文所示之易科罰金折算標
    準，以資警懲。
據上論斷，應依刑事訴訟法第299 條第1 項前段，刑法第30條、
第339 條第1 項、第41條第1 項前段，刑法施行法第1 條之1，
判決如主文。
本案經檢察官魏豪勇到庭執行職務。
中    華    民    國  100     年    1     月    18    日
                刑事第六庭審判長法  官  李璧君
                                法  官  曾鈴
                                法  官  鄭峻明
以上正本證明與原本無異。
如不服本判決應於收受判決後10日內向本院提出上訴書狀，並應
敘述具體理由。其未敘述上訴理由者，應於上訴期間屆滿後20日
內向本院補提理由書(均須按他造當事人之人數附繕本)「切勿逕
送上級法院」。
中    華    民    國  100     年    1     月    18    日
                                書記官  吳韻芳
附錄論罪科刑法條：
刑法第339條
意圖為自己或第三人不法之所有，以詐術使人將本人或第三人之
物交付者，處5 年以下有期徒刑、拘役或科或併科1 千元以下罰
金。
以前項方法得財產上不法之利益或使第三人得之者，亦同。
前二項之未遂犯罰之。